臺灣基隆地方法院基隆簡易庭小額民事判決
111年度基小字第1411號
原      告  基隆市政府

法定代理人  林右昌  
訴訟代理人  呂唯甄  
被      告  林雪峰  

            邱顯政  
            邱顯樺  
上列當事人間請求返還不當得利事件，本院於民國111年8月8日
言詞辯論終結，判決如下：
    主  文
一、被告甲○○應給付原告新臺幣玖仟捌佰柒拾捌元，及自民國一
    百一十一年六月二十日起至清償日止，按年息百分之五計算
    之利息。
二、被告乙○○應給付原告新臺幣壹萬貳仟捌佰柒拾捌元，及自民
    國一百一十一年六月七日起至清償日止，按年息百分之五計
    算之利息。　
三、被告丙○○應給付原告新臺幣壹萬貳仟捌佰柒拾捌元，及自民
    國一百一十一年六月七日起至清償日止，按年息百分之五計
    算之利息。　　　
四、訴訟費用新臺幣壹仟元，由被告甲○○負擔新臺幣貳佰捌拾元
    ，餘由被告乙○○、丙○○平均負擔。
五、本判決第一項得假執行。但被告甲○○如以新臺幣玖仟捌佰柒
    拾捌元為原告預供擔保，得免為假執行。
六、本判決第二項得假執行。但被告乙○○如以新臺幣壹萬貳仟捌
    佰柒拾捌元為原告預供擔保，得免為假執行。
七、本判決第三項得假執行。但被告丙○○如以新臺幣壹萬貳仟捌
    佰柒拾捌元為原告預供擔保，得免為假執行。
    事實及理由
壹、程序部分
    被告乙○○、丙○○經合法通知，均未於言詞辯論期日到場，核
    無民事訴訟法第386條所列各款情形，依民事訴訟法第436條
    之23、第436條第2項、第385條第1項前段之規定，准原告訴
    訟代理人之聲請，由其一造辯論而為判決。
貳、實體部分：　　
一、原告起訴主張：
　　被告3人為訴外人之邱垂榮之法定扶養義務人，邱垂榮前因
    路倒體況虛弱又無穩定經濟收入，而由衛生福利部基隆醫院
    （下稱基隆醫院）社福室進行通報並經社工員調查評估邱垂
    榮有就醫及福利需求後，而由原告之家庭福利服務中心立案
    ，並於民國110年12月21日通知被告乙○○、丙○○出席原告所
    召開之家庭會議，惟被告乙○○、丙○○均不願出席。後邱垂榮
    因病住院，經基隆醫院醫生評估住院期間需24小時專人照顧
    ，且半年內無工作能力，而有安置需求，惟被告甲○○稱其無
    力照顧，僅能負擔邱垂榮每月安置費新臺幣（下同）3,000
    元；另被告乙○○、丙○○則主張因邱垂榮於渠等未成年期間未
    善盡養育之責，故不願協助。經原告考量邱垂榮之最佳利益
    遂依「弱勢民眾短期安置計畫」，將邱垂榮安置於新北市仁
    禾護理之家，嗣邱垂榮於111年3月18日死亡，其安置期間（
    111年2月8日至111年3月18日）之費用總計38,634元。依民
    法第1114條至第1116條之規定，被告3人為邱垂榮之扶養義
    務人，因原告代為安置照顧邱垂榮而受有免負擔照顧費用之
    利益，而由被告3人平均分擔，每人應負擔12,878元，其中
    告甲○○已於111年3月5日給付3,000元，爰依民法第179條不
    當得利、第176條無因管理之規定提起本件訴訟，並聲明：㈠
    被告甲○○應給付原告9,878元，及自起訴狀繕本送達翌日起
    至清償日止，按年息百分之5計算之利息。㈡被告乙○○應給付
    原告12,878元，及自起訴狀繕本送達翌日起至清償日止，按
    年息百分之5計算之利息。㈢被告丙○○應給付原告12,878元，
    及自起訴狀繕本送達翌日起至清償日止，按年息百分之5計
    算之利息。㈣訴訟費用由被告負擔。㈤原告願供擔保，請准宣
    告假執行。
二、被告抗辯略以：
　㈠被告甲○○部分：
　　原告請求我不同意，有鈞院之拋棄繼承備查公文，我沒有能
    力、沒有錢等語。
　㈡被告乙○○、丙○○部分：
　　被告乙○○、丙○○未於言詞辯論期日到場。被告丙○○於調解程
    序時陳稱：安養院不是我們簽名，也不是我們送進去等語。
    被告乙○○則未為聲明或陳述。
三、本院之判斷：
  ㈠原告主張之上開事實，業據提出戶政資料、社福中心開案訪
    視評估表、基隆市政府110年12月21日基府社工貳字第11002
    79214號函、111年2月15日基府社工貳字第1110206157號函
    、111年3月11日基府社工貳字第1110210572號函、送達證書
    、衛生福利部基隆醫院111年2月8日診斷證明書、甲○○出具
    之聲明書、基隆市政府111年度委託仁禾護理之家收容安置
    弱勢民眾契約書、死亡證明書、仁禾護理之家111年3月8日
    仁護字第1110308006號函、111年4月10日仁護字第11104100
    07號函、郵政跨行匯款申請書等件影本為證，且為被告甲○○
    所無爭執；被告乙○○、丙○○則未於言詞辯論期日到場或提出
    書狀為爭執，綜上事證，堪信原告之主張為真實。
　㈡按直系血親相互間，互付扶養之義務。夫妻互負扶養之義務
    ，其負扶養義務之順序與直系血親卑親屬同，其受扶養權利
    之順序與直系血親尊親屬同。受扶養權利者，以不能維持生
    活而無謀生能力者為限。前項無謀生能力之限制，於直系血
    親尊親屬，不適用之。負扶養義務者有數人而其親等同一時
    ，應各依其經濟能力，分擔義務。民法第1114條第1款、第1
    116條之1、第1117條、第1115條第2項分別定有明文。次按
    無法律上之原因而受利益，致他人受損害者，應返還其利益
    。雖有法律上之原因，而其後已不存在者，亦同。民法第17
    9條定有明文。經查，原告主張之上開事實，既堪採認，可
    認邱垂榮有請求被告扶養之權利，被告為邱垂榮之扶養義務
    人，且被告並未舉證有何減輕或免除扶養義務之事由，則原
    告代為墊付邱垂榮之安置費用而受有損害，被告因此不必盡
    其應盡之扶養義務而受有「免履行扶養義務」之利益，兩者
    間即有因果關係存在。是原告依民法第179條不當得利之規
    定，請求被告返還應分擔之安置費用，即屬有據。
  ㈢按給付有確定期限者，債務人自期限屆滿時起，負遲延責 任
    。給付無確定期限者，債務人於債權人得請求給付時，經其
    催告而未為給付，自受催告時起，負遲延責任。其經債權人
    起訴而送達訴狀，或依督促程序送達支付命令，或為其他相
    類之行為者，與催告有同一之效力。遲延之債務，以支付金
    錢為標的者，債權人得請求依法定利率計算之遲延利息。應
    付利息之債務，其利率未經約定，亦無法律可據者，週年利
    率為百分之5。民法第229條第1項、第2項、第233條第1項前
    段、第203條分別定有明文。是原告請求被告給付自起訴狀
    繕本送達之翌日起（被告甲○○為111年6月20日、被告乙○○、
    丙○○均為111年6月7日），至清償日止，按法定利率年息百
    分之5計算之利息，亦有理由。　　
四、綜上所述，原告依民法不當得利之規定，請求被告各給付如
    主文第一至三項所示之金額及利息，為有理由，應予准許。
五、訴訟費用即第一審裁判費1,000元，由被告按敗訴比例分擔
    （如主文第四項所示）。
六、本件係適用小額程序為被告敗訴之判決，依民事訴訟法第43
    6條之20規定，應依職權宣告假執行。並依職權宣告被告預
    供擔保，得免為假執行。
七、本件判決基礎已臻明確，兩造其餘攻擊防禦方法及舉證，於
    判決結果無影響，毋庸一一論列，附此敘明。　　
參、據上論結，本件原告之訴為有理由，依民事訴訟法第436條
    之23、第78條、第389條第1項第1款，第392條第2項，判決
    如主文。 
中　　華　　民　　國　　111 　年　　8 　　月　　29　　日
                  基隆簡易庭法 官  高偉文
以上正本係照原本作成。
對於本件判決如有不服，應於收受送達後20日內向本院提出上訴
書狀，上訴於本院合議庭，並按他造當事人之人數附具繕本。
當事人之上訴，非以判決違背法令為理由不得為之，上訴狀應記
載上訴理由，表明下列各款事項：
㈠原判決所違背之法令及其具體內容。
㈡依訴訟資料可認為原判決有違背法令之具體事實。
如委任律師提起上訴者，應一併繳納上訴審裁判費。　　　
中　　華　　民　　國　　111 　年　　8 　　月　　29　　日
                           書記官  王靜敏